【裁判字號】    98,訴,1403
【裁判日期】    980831
【裁判案由】    違反毒品危害防制條例
【裁判全文】
臺灣彰化地方法院刑事判決              98年度訴字第1403號
公  訴  人  臺灣彰化地方法院檢察署檢察官
被      告  甲○○
上列被告因違反毒品危害防制條例案件，經檢察官提起公訴（98
年度毒偵字第1567號），因被告於準備程序中為有罪之陳述，經
合議庭裁定由受命法官進行簡式審判程序，判決如下：
    主  文
甲○○施用第一級毒品，累犯，處有期徒刑拾壹月。
    事  實
一、甲○○前因施用第一級毒品案件，經本院裁定送觀察勒戒後
    ，認為無繼續施用毒品之傾向，於民國89年2 月3 日經臺灣
    彰化地方法院檢察署檢察官以88年度毒偵字第1361號不起訴
    處分。又因施用毒品案件，經臺灣板橋地方法院裁定送觀察
    勒戒後，認無繼續施用毒品之傾向，於89年10月6 日執行完
    畢出所，並經臺灣板橋地方法院檢察署檢察官以89年度聲字
    第557 號不起訴處分確定；又於90年間，因施用毒品案件，
    經臺灣彰化地方法院檢察署檢察官聲請強制戒治並提起公訴
    ，聲請強制戒治部分，本院以90年度毒聲字第1550號裁定令
    入戒治處所施以強制戒治，嗣其成效經評定合格，無繼續戒
    治必要，復經本院以91年度毒聲字第792 號裁定停止戒治付
    保護管束，迄於91年6 月9 日期滿未經撤銷視為執行完畢；
    提起公訴部分，經本院以90年度訴字第977 號判處有期徒刑
    8 月確定。復於94年間，因竊盜案件，經本院以94年度員簡
    字第135 號判處有期徒刑5 月確定；另於強制戒治執行完畢
    後5 年內之95年1 月14日，再施用第一級毒品，經本院以95
    年度訴字第610 號判處有期徒刑10月確定，上開案件接續執
    行，甫於96年6 月10日縮短刑期執行完畢。詎其猶不知悔改
    ，復基於施用第一級毒品海洛因之犯意，於98年5 月31 日
    下午5 時許，在彰化縣永靖鄉○○路旁某處，將海洛因粉末
    置入針筒內再摻水混合，以注射方式，施用第一級毒品海洛
    因1 次。嗣於98年6 月2 日上午11時40分，在彰化縣永靖鄉
    ○○路38巷口，因行跡可疑，在其左手臂發現有注射針孔痕
    跡，其遂坦承其有施用第一級毒品海洛因，並同意員警採集
    其尿液送驗，結果呈嗎啡及可待因陽性反應。
二、案經彰化縣警察局員林分局報告臺灣彰化地方法院檢察署檢
    察官偵辦起訴。
    理  由
一、被告於準備程式中，先就前揭犯罪事實為有罪之陳述，且所
    犯係死刑、無期徒刑、最輕本刑為3 年以上有期徒刑以外之
    罪，經本院合議庭依刑事訴訟法第273 條之1 第1 項之規定
    ，裁定由受命法官獨任進行簡式審判程式，合先敘明。
二、上揭事實，業經被告甲○○於本院審理中坦承不諱，且經警
    於98年6 月2 日採集其尿液送驗，結果呈嗎啡及可待因陽性
    反應乙節，有彰化縣警察局員林分局委託檢驗尿液代號與真
    實姓名對照認證單、列管毒品人口尿液採集送驗紀錄表及詮
    昕科技股份有限公司濫用藥物尿液檢驗報告各1 紙附卷可稽
    ，再觀查獲時之照片所示，被告左手臂上確實有注射注射針
    孔痕跡，綜上事證，足徵被告之自白與事實相符。
三、又按修正毒品危害防制條例就施用毒品者，僅於「初犯」及
    「5 年後再犯」二種情形，有其追訴條件之限制，即須於初
    犯經觀察、勒戒或強制戒治釋放後，5 年內均無施用毒品之
    行為，始能認其前所實施之觀察、勒戒或強制戒治已足遮斷
    毒癮，而得於5 年後再犯時，再予適用初犯之規定，重行觀
    察、勒戒等程式；倘5 年內已經再犯，被依法追訴處罰，縱
    其第3 次（或第3 次以上）施用毒品之時間在初犯釋放5 年
    以後，即與「5 年後再犯」之情形有別，且因已於「5 年內
    再犯」，顯見其再犯率甚高，原實施觀察、勒戒或強制戒治
    ，已無法收其實效，而無5 年戒斷期之存在，自無再經觀察
    、勒戒及強制戒治之必要，應由檢察官逕行起訴，最高法院
    95年度台非字第59號判決、95年度台非字第65號判決及95年
    度第7 次刑事庭會議決定足供參照。查本件被告前因施用第
    一級毒品案件，經本院裁定送觀察勒戒後，認為無繼續施用
    毒品之傾向，於89年2 月3 日經臺灣彰化地方法院檢察署檢
    察官以88年度毒偵字第1361號不起訴處分。又因施用毒品案
    件，經臺灣板橋地方法院裁定送觀察勒戒後，認無繼續施用
    毒品之傾向，於89年10月6 日執行完畢出所，並經臺灣板橋
    地方法院檢察署檢察官以89年度聲字第557 號不起訴處分確
    定；又於90年間，因施用毒品案件，經臺灣彰化地方法院檢
    察署檢察官聲請強制戒治並提起公訴，聲請強制戒治部分，
    本院以90年度毒聲字第1550號裁定令入戒治處所施以強制戒
    治，嗣其成效經評定合格，無繼續戒治必要，復經本院以91
    年度毒聲字第792 號裁定停止戒治付保護管束，迄於91 年6
    月9 日期滿未經撤銷視為執行完畢；又於強制戒治執行完畢
    後5 年內之95年1 月14日，因施用第一級毒品案件，經本院
    判處有期徒刑10月等情，有臺灣彰化地方法院檢察署刑案資
    料查註紀錄表及臺灣高等法院被告前案紀錄表各1 份在卷可
    參；是被告本件施用第一級毒品海洛因之犯行，雖已逾第一
    次強制戒治執行完畢後5 年之期間，然被告既曾於強制戒治
    執行完畢5 年內再犯，並經依法追訴處罰，初已不合於條文
    所定「5 年後再犯」之要件，即與毒品危害防制條例第20條
    第3 項所定適用初犯之規定不符，揆諸首揭決議意旨，本件
    被告已於「5 年內再犯」，甚至三犯以上，顯見其再犯率甚
    高，無論其「5 年內再犯」之時點係於上開修法前或後，亦
    無論其後各次施用毒品之犯行，是否已逾第一次觀察勒戒或
    強制戒治執行完畢後5 年，均毋須再重新施予觀察、勒戒或
    強制戒治之處遇程序，而應依毒品危害防制條第23條第2 項
    規定，逕予訴追處罰。綜上所述，本件犯罪事證明確，被告
    前開犯行洵堪認定，應予依法論科。
四、核被告所為，係犯毒品危害防制條例第10條第1 項之施用第
    一級毒品罪。被告持有第一級毒品海洛因並進而施用，其持
    有之低度行為應為施用之高度行為所吸收，不另論罪。又被
    告有上開事實欄所載之前科紀錄，有臺灣高等法院被告前案
    紀錄表、臺灣彰化地方法院檢察署刑案資料查註紀錄表各1
    份在卷可憑，其於有期徒刑執行完畢後，5 年內故意再犯本
    件有期徒刑以上之罪，為累犯，應依刑法第47條第1 項之規
    定加重其刑。爰審酌被告前曾因施用毒品經送強制戒治執行
    完畢後，猶不思戒絕毒癮、革除惡習，顯未能深切悔改並記
    取教訓，惟念及其施用毒品之犯行，在本質上乃屬自我戕害
    身心健康之行為，且其並未因此而有破壞社會秩序或侵害他
    人權益之情形，以及犯後坦承犯行，態度尚佳等一切情狀，
    量處如主文所示之刑，以資懲戒。
據上論斷，應依刑事訴訟法第273條之1第1項、第299條第1項前
段，毒品危害防制條例第10條第1項，刑法第11條前段、第47條
第1項，判決如主文。
本案經檢察官鄭少到庭執行職務。
中    華    民    國    98    年    8     月    31    日
                  臺灣彰化地方法院刑事第六庭
                                  法      官  鮑慧忠
以上正本證明與原本無異。
如不服本判決應於收受判決後10日內向本院提出上訴書狀，並應
敘述具體理由；其未敘述上訴理由者，應於上訴期間屆滿後20日
內向本院補提理由書 (均須按他造當事人之人數附繕本)「 切勿
逕送上級法院」。
中    華    民    國    98    年    8     月    31    日
                                  書  記  官  陳秀娟
附錄本案論罪科刑法條全文：
毒品危害防制條例第10條
施用第一級毒品者，處 6 月以上 5 年以下有期徒刑。
施用第二級毒品者，處 3 年以下有期徒刑。


司法院資訊處製作；財團法人民間司法改革基金會備份。
